【裁判字號】    99,消債更,30
【裁判日期】    991005
【裁判案由】    更生事件
【裁判全文】
臺灣花蓮地方法院民事裁定            99年度消債更字第30號
聲  請  人  甲○○
代  理  人  李文平律師
上列當事人因消費者債務清理事件聲請更生，本院裁定如下：
    主  文
聲請駁回。
聲請費用由聲請人負擔。
    理  由
一、按聲請更生或清算不合程式或不備其他要件者，法院應以裁
    定駁回之，但其情形可以補正者，法院應定期間先命補正，
    消費者債務清理條例（下稱消債條例）第8 條定有明文。又
    按債務人對於金融機構因消費借貸、自用住宅借款、信用卡
    或現金卡契約而負債務，在聲請更生或清算前，應提出債權
    人清冊，以書面向最大債權金融機構請求協商債務清償方案
    並表明共同協商之意旨；協商成立者，應以書面作成債務清
    償方案，由當事人簽名、蓋章或按指印；協商不成立時，應
    付與債務人證明書；自債務人提出協商請求之翌日起逾30日
    不開始協商，或自開始協商之翌日起逾90日協商不成立，債
    務人得逕向法院聲請更生或清算，同條例第151條第1項、第
    4項、第153條亦分別定有明文。消債條例第151條第1項所定
    之前置協商程序，揆其立法意旨係認債務人對於金融機構因
    消費借貸、自用住宅借款、信用卡或現金卡契約所負債務，
    其法律關係較為單純明確，金融機構並已訂有債務協商機制
    ，如能協商成立，債務人即不須依本條例聲請更生或清算，
    可相當疏減法院負擔，有效分配司法資源，並使債務人得自
    主解決其債務，爰就此部分採行協商前置主義。再中華民國
    銀行商業同業公會為辦理本條例第151條第1項所定之前置協
    商程序，乃制訂「金融機構辦理消費者債務清理條例前置協
    商作業準則」，於該準則中規定，債務人應配合提出相關之
    文件及提供可聯絡之電話、地址等相關協力義務，並規定債
    務人未盡協力義務時之效果，尚無違衡平原則。又銀行公會
    所訂上開規定，對於促成協商方案之形成有其必要，為債務
    人請求前置協商之法定程式及義務，若未具備，尚難認為債
    務人已依法申請債務協商，否則放任債務人空以申請前置協
    商卻不配合提出相關必要文件或聯繫，導致協商不成立後，
    再藉此為由聲請更生，勢當無法貫徹消債條例第151條第1項
    之立法意旨，達到促使雙方協商債務清償方案、有效分配司
    法資源、節省當事人勞費等立法目的。是債務人提出協商請
    求，倘係因可歸責債務人之事由，例如不提出必備文件或同
    意金融機構調閱債務人之財產、收入、業務及信用狀況，以
    利金融機構得及時取得資訊，或無參與協商之意願，或所提
    供之電話、地址無法聯繫到債務人，使債權人、債務人無法
    充分溝通者，即難認已踐行消債條例第151條第1項之協商程
    序。而消債條例第153 條之立法目的乃為免協商程序之延滯
    影響債務人清理債務，債權人如遲不開始協商，或債務清償
    方案遲未能協商成立，應許債務人逕向法院聲請更生或清算
    ，以儘速清理債務，早日重建經濟生活。
二、查本件債務人向本院聲請更生，雖主張：其有不能清償債務
    之虞，前已提出債權人清冊，以書面向最大債權金融機構台
    新國際商業銀行股份有限公司（下稱台新銀行）請求共同協
    商債務清償方案，惟台新銀行未於債務協商請求之翌日起30
    日內開始協商，且其無擔保或無優先權之債務總額僅新臺幣
    155,197 元，復未經法院裁定開始清算程序或宣告破產云云
    。惟查：債務人確有對於金融機構因消費借貸、自用住宅借
    款、信用卡或現金卡契約而負債務，聲請最大債權金融機構
    台新銀行請求協商，但因債務人申請文件不符規定，台新銀
    行依銀行公會頒布之消費者債務清理條例前置協商作業準則
    規範，視同未請求協商，而另通知債務人備齊必要文件，再
    重新提出申請，因此本件並非屬協商不成立或逾30日未開始
    協商，此據本院依職權向聲請人之最大債權人台新銀行查明
    屬實，有該銀行99年9月20日台新總債務協商部字第0990001
    4924號函暨附件前置協商補件通知函、退件通知函等件可稽
    。是本件債務人以提出協商請求之翌日逾30日未獲台新銀行
    回應，即與事實未合，債務人聲請更生，既未遵循消費者債
    務清理條例第151條第1項之規定先行債務協商，且上開欠缺
    又屬無從補正，依上說明，自應駁回其更生之聲請，爰裁定
    如主文。
中    華    民    國    99    年    10    月    5     日
                        臺灣花蓮地方法院民事庭
                                法  官  劉雪惠
上為正本係照原本作成。
如不服本裁定，應於裁定送達後10日內，以書狀向本院提出抗告
，並繳納抗告費新臺幣壹仟元。
中    華    民    國    99    年    10    月    5     日

                                書記官  陳蓮茹

司法院資訊處製作；財團法人民間司法改革基金會備份。
